行　政　法　院　判　決　　　　　　　　　　　　　八十八年度判字第四二八八號
　　原　　　告　庚○○
　　　　　　　　巳○○
　　　　　　　　辛○○
　　　　　　　　己○○
　　　　　　　　戊○○
　　　　　　　　辰○○
　　　　　　　　寅○○
　　　　　　　　丑　○
　　　　　　　　子○○○
　　　　　　　　癸○○
　　　　　　　　丁　○
　　　　　　　　丙○○
　　　　　　　　卯○○
　　　　　　　　乙○○
　　　　　　　　午○○
　　　　　　　　未○○
　　　　　　　　申○○
　　　　　　　　酉○○
　　　　　　　　甲○○
　　　　　　　　壬○○
　　　　　　　　天○○
　　　　　　　　戌○○
　　　　　　　　亥○○
　　　　　　　　地○○
　　被　　　告　花蓮縣政府
右當事人間因收回被徵收土地事件，原告不服內政部中華民國八十七年十一月十九日
台內訴字第八七○五二三一號再訴願決定，提起行政訴訟，本院判決如左︰
　　主  文
原告之訴駁回。
　　事  實
緣花蓮縣花蓮市公所為辦理該市都市○○○○路第二號、第六號道路工程，依據都市
計畫法第四十八條，申請徵收坐落花蓮縣花蓮市○○段一五三一地號等一九九筆土地
，並附帶徵收其地上物，經臺灣省政府於民國（下同）七十九年四月四日以七九府地
二字第一四二六九三號函核准徵收，被告於七十九年五月九日以七九府地用字第三八
三○四號公告。原告於八十六年五月八日向被告請求照原徵收價格收回被徵收土地，
被告會同花蓮縣花蓮市公所派員會勘結果，認為與規定不合，乃函報臺灣省政府，臺
灣省政府八十六年十二月十六日以府地二字第一一六○四九號函同意被告所擬不同意
原告收回被徵收土地之意見，被告遂函復原告，否准所請，原告不服，一再訴願，遞
遭決定駁回，乃提行政訴訟。茲摘兩造訴辯意旨於次：
原告起訴及補充理由略稱：一、本件原告依據土地法第二百十九條所規定保障條款以
收回土地。二、都市計畫法第四十八條固明定得徵收依本法指定之公共設施保留地，
本案徵收係依據行政院七十七年四月十四日通過之「加速都市計畫公共設施保留地取
回及財務計畫」辦理。惟該計畫第三條第二項第一款明定該計畫之實施以六十五年六
月底前經都市計畫指定並保留十五年到期之公共設施保留地為限。本件系爭土地係七
十七年四月始辦理變更花蓮市都市計畫案指定計畫拓寬之公共設施用地，則系爭土地
徵收當時依據都市計畫法第四十八條規定辦理，為「加速都市計畫公共設施保留地取
得及財務計畫（以下簡稱保留地取得及財務計畫）所不容許。且依徵收核准計畫進度
逾十六年五個月與都市計畫法第十七條第一項規定有違。因此本件徵收不能適用都市
計畫法第八十三條，亦無排除土地法第二百十九條之效力。三、本件徵收之計畫期限
已及限制人民權力之額度、大小、數額或長短等，依司法院釋字第三一三號解釋，
自應依法令核定，依都市計畫法第十七條第二項既明定至多五年完成公共設施。本件
「計畫期限」竟長達二十一年五個月，被告及臺灣省政府均不依法律或經發布之命令
為據即都市計畫法第十七條為核定，自為原告所不服。四、被告於七十九年五月九日
公告徵收當時，僅公告徵收地段、地號、面積及補償金額，未公告長達二十一年五個
月之「計畫期限」，除妨礙原告於公告當時就計畫期限行使土地法第二百二十七條第
二項所定異議外，亦不符中央法規標準法第四條及第七條之規定，不生效力。五、政
府興辦事業徵收將來所需之土地，有土地法第二百十三條及第二百十四條之適用，被
告就使用徵收地，並無「徵收供將來使用」之行政裁量權。六、都市計畫法第八十三
條第一項所指「使用期限」不存在土地法第二百十九條條文。又所定「不受土地法第
二百十九條之限制」，亦未指明何限制，應無排除之效。七、徵收補償係按徵收當期
之地價，而公告土地現值採一年公告一次，自七十九年五月九日迄今，大幅調高達十
倍以上，被告未為開工使用，已侵犯原告等之法益。依上所述，原處分有所違誤，請
與一再訴願決定均予撤銷等語。
被告答辯意旨略以︰一、本件系爭土地被告依法公告徵收，並發放補償費，原告庚○
○等代表業主，拒領補償費，已辦理提存在案。二、本件土地使用依計畫期限尚未屆
滿。原告請求為無理由，請予駁回等語。
    理  由
按「私有土地經徵收後，有左列情形之一者，原土地所有權人得於徵收補償發給完竣
屆滿一年之次日起五年內，向該管市縣地政機關聲請照徵收價額收回其土地：一徵收
補償發給完竣屆滿一年，未依徵收計畫開始使用者。二未依核准徵收原定興辦事業使
用者。」土地法第二百十九條第一項定有明文。本件原告等所有坐落花蓮縣花蓮市○
○段一五三一地號等共一九九筆土地，花蓮縣花蓮市公所為辦理該市都市○○○○路
第二、六號道路工程，申請徵收，經臺灣省政府於七十九年四月四日核准，被告於七
十九年五月九日公告，並經於七十九年辦理發放或於八十年提存補償費完竣。有臺灣
省政府七十九年四月四日七九府地二字第一四二六九三號函，被告七十九年五月九日
七九府地用字第三八三○四號公告，台灣花蓮地方法院八十年度存字第一七一號提存
書等在處分可稽。並為原告所不爭執，應認係真實。本件原告於八十七年一月二十
日向被告陳情請求收回系爭土地，經查依首開法條規定，凡依該法條規定收回徵收土
地，必須於補償費發給完竣屆滿一年起五年內為之。原告等於八十年提存補償費至請
求之八十七年一月二十日，已逾五年，依首開法條，即不得為收回之請求。況查本件
徵收係依都市計畫法第四十八條為之，見臺灣省政府七九府地二字第一四二六九三號
核准徵收函之附件徵收土地計畫書可明。都市計畫法第八十三條規定：「依本法規定
徵收之土地，其使用期限，應依照其呈經核准之計畫期限辦理，不受土地法第二百十
九條之限制。不依照核准計畫期限使用者，原土地所有權人得照原徵收價額收回其土
地」。則有關本件收回徵收土地事件，應排除土地法第二百十九條第一項規定，而依
上開規定辦理。且系爭土地徵收之計畫期限，依徵收土地計畫書第十三項第三款計畫
進度，定為：「預定七十九年七月開工，一○○年十二月完工。」尚未屆滿。原告請
求依土地法第二百十九條規定，照徵收價收回徵收土地，尚有未合。被告否准所請，
經核並無違誤。至於原告所主張各節，經查本件原告係依土地法第二百十九條規定請
求照徵收價收回被徵土地，並非請求撤銷徵收土地行政處分之行政訴訟。因此，本院
當審酌者，乃原告收回徵收土地有無理由，原徵收土地之行政處分是否合法，不在審
究範圍。原告起訴理由對徵收土地之原來行政處分諸多指摘，但查原行政處分已經行
政訟爭法定期限而發生合法存續力，且又非本件訴訟之審究範圍，因此原告對系爭土
地徵收之行政處分之主張，不予審究。再查原告主張本件並無排除土地法第二百十九
條第一項之適用問題，係屬誤解，不足為採。依上所述，被告否准原告收回徵收之系
爭土地，並無違誤，一再訴願決定，遞予維持，亦無不合，原告起訴意旨，求為撤銷
，難認有理由，應予駁回。
據上論結，本件原告之訴為無理由，爰依行政訴訟法第二十六條後段，判決如主文。
中    華    民    國     八十八      年     十二     月      三十       日
                    行 政 法 院 第 四 庭
                                審 判 長 評  事      葉  振  權
                                         評  事      吳  錦  龍
                                         評  事      吳  明  鴻
                                         評  事      尤  三  謀
                                         評  事      陳  光  秀
右  正  本  證  明  與  原  本  無  異
                                         法院書記官  彭  秀  玲
中    華    民    國     八十八      年     十二     月      三十       日
